臺灣高等法院臺中分院刑事判決　　　　96年度上易字第1965號
上　訴　人　臺灣臺中地方法院檢察署檢察官
被　　　告　丙○○
上列上訴人因被告妨害自由案件，不服臺灣臺中地方法院96年度
易字第1182號中華民國96年7月12日第一審判決（起訴案號：臺
灣臺中地方法院檢察署96年度偵字第2316號），提起上訴，本院
判決如下：
    主  文
原判決撤銷。
丙○○共同以加害自由之事，恐嚇他人致生危害於安全，累犯，
處有期徒刑月，如易科罰金，以新臺幣壹仟元折算壹日，減為
有期徒刑壹月又拾伍日，如易科罰金，以新臺幣壹仟元折算壹日
。
    事  實
一、丙○○前曾犯竊盜、違反毒品危害防制條例等罪，竊盜部分
    經臺灣彰化地方法院於90年8月16日以90年度易字第1038號
    判決有期徒刑二年，經上訴後，復撤回上訴確定；另因違反
    毒品危害防制條例部分（施用第二級毒品），經同院於90年
    8月16日以90年度易字第693號判決有期徒刑十月確定，嗣兩
    罪更定其應執行刑有期徒刑二年八月（起訴書誤載為上開竊
    盜罪與同院91年度訴字第954號所判處之刑，合併定其應執
    行刑）。又因違反毒品危害防治條例案件，經同院於91 年9
    月13日以91年度訴字第954號判決有期徒刑九月（施用第一
    級毒品，此部分起訴書漏載）、十月（施用第二級毒品），
    並定應執行刑有期徒刑一年五月確定。嗣上開所處刑期接續
    執行，於94年12月28日縮短刑期假釋出監，甫於95年11 月
    29日保護管束期滿，未經撤銷假釋視為執行完畢，詎丙○○
    仍不知悔改前愆。
二、緣歐玟利所經營之璀燦美甲企業有限公司與甲○○之配偶丁○○簽訂經銷授權合約書（丁○○係代表「雯蒨璀燦美甲店
    」簽約，店址在臺中市○○路20巷37 號2樓之8），並由丁○○簽發本票予毆玟利，嗣因甲○○及丁○○未依約付款，
    雙方衍生債務糾紛。歐玟利友人李威振即委託黃揚武代為催
    討債務，並將歐玟利出具之委託書及丁○○所簽發面額均為
    新臺幣（下同）5萬元之本票10張交予黃揚武持以催討債務
    。嗣黃揚武、丙○○二人於96年1月11日14時許，至上開店
    面，適甲○○不在店內，僅有店員張雲琪看店，黃揚武、丙○○二人等不到甲○○遂先行離去。當日晚間21時40分許，
    黃揚武持上開委託書及本票10張，再度夥同丙○○一同至甲○○所經營之上開店面，並共同基於妨害自由之犯意聯絡，
    由黃揚武對甲○○恫嚇稱：「反正店是你的，要不要繼續開
    ，隨便你，要用多少錢把本票買回去」等語，使甲○○心生
    畏佈。旋因甲○○之員工李帝龍報警，經警趕至現場而當場
    查獲黃揚武、丙○○，並扣得上開委託書及本票10張。
三、案經臺中市警察局第六分局報告臺灣臺中地方法院檢察署檢
    察官偵查起訴。
    理  由
壹、證據能力部分：
　　同案被告黃揚武於偵查中（未經具結）、證人即甲○○於警
    詢及偵查中（有具結）陳述內容，被告丙○○未聲明異議，
    本院審酌其等言詞陳述作成時之情況，該同案被告、證人能
    自由陳述，依刑事訴訟法第159條之5第2項規定，應有證據
    能力。
貳、實體方面：
一、訊據被告丙○○矢口否認上情，辯稱：96年1月11日21時40
    分許，是黃揚武車壞了，叫伊載他到臺中，是黃揚武叫伊去
    那邊的，進去也都沒有講話，不清楚黃揚武講什麼話，也沒
    有恐嚇被害人，當天中午（按：應係下午）伊未到甲○○店
    中云云。經查：
(一)、歐玟利填寫委託書，交友人李威振委託黃揚武代為催討債務
    ，並將委託書及本票10張交予黃揚武持以催討債務。被告黃
    揚武、丙○○二人於96年1月11日21時40分許前往甲○○店
    內，黃揚武對甲○○恫嚇稱：「反正店是你的，要不要繼續
    開，隨便你，要用多少錢把本票買回去」等語，恐嚇甲○○
    ，致使甲○○心生畏佈之事實，業據同案被告黃揚武於原審
    審理時坦白承認（見原審卷第287頁），核與證人甲○○於
    警詢及偵審中；證人歐玟利、證人即「雯蒨藝術美甲技術學
    院」員工李帝龍、張雲琪於審理中結證情節相符，並有本票
    10 張，及璀璨美甲臺灣區經銷授權合約書、債權委託書各1
    份、錢來也財務公司名片1紙（見警卷第41至53頁）在卷可
    稽。
    而且，同案被告黃揚武因上開恐嚇危害安全犯行，經臺灣臺
    中地方法院於96年8月30日以96年度易字第1182號判處有期
    徒刑五月減為有期徒刑二月又十五日，嗣並確定乙情，有該
    判決書附原審卷為憑（見原審卷第303頁以下）。足見，被
    告丙○○與同案被告黃揚武二人確於96年1月11日21時40 分
    許前往甲○○店內，黃揚武為達催討債務目的，出言恐嚇甲○○等情，確屬事實。
(二)、被告丙○○雖以前詞申辯，惟查，證人張雲琪於96年6月25
    日原審審理時證稱：報警當天下午店門一打開，被告黃揚武
    及丙○○二人進來店內坐在椅子上說要找甲○○，伊問被告
    等是否有聯絡甲○○，被告二人就坐在那邊，過一會兒就走
    了，到了當天晚上，被告二人又回來，當時甲○○已在店內
    ……（在庭被告丙○○中午有無去？）他有去，他還有拿雨
    傘，但他沒講什麼話等語（見原審卷第200、202頁）。而證
    人甲○○於同日亦具結證稱：「……那天我店二點開門，我
    尚未到店裡，我的員工張雲琪開門，她跟我說店門一開，黃
    楊武就衝進來，說要找老闆娘，張雲琪說老闆娘還沒到，你
    哪裡要找，他說他是黃楊武，張雲琪就說你自己打電話給她
    ……（後來黃楊武有無打電話給你？）有……（之後黃楊武
    有無再到店裡？）有，上通電話之後打完之後當天晚上，二
    點多到店裡後，黃楊武打電話給我，當天晚上又到我店裡，
    都是同一天」等語（見原審卷第189、190頁）。另，同案被
    告黃揚武於96年3月5日原審法院訊問時亦供稱：「到了星期
    四（96年1月11日）中午，『我就和與丙○○』到甲○○店
    裡，甲○○不在店內，我就打電話給甲○○……」等語，核
    與證人甲○○、張雲琪指證情節相符。由此可見，被告丙○○除於96年1月11日晚上21時40分許，與同案被告黃揚武共
    同前往告訴人甲○○所經營之「雯蒨藝術美甲技術學院」內
    催討債務外，已先於當日下午14時與被告黃揚武共同前往上
    址催討債務，惟因當時告訴人甲○○未在店內而未果，始於
    當日晚上9時許再度前往討債等情，殆無疑義。被告丙○○
    否認當天（96年1月11日）下午已先與被告黃揚武去找過甲○○云云，並非屬實。是以，被告丙○○既已先曾於當日下
    午與同案被告黃揚武共同前往上址找告訴人甲○○，卻催討
    債務未果，復於當日晚上21時40分許，與被告黃揚武再次前
    往上址找告訴人甲○○催討債務，被告丙○○對於同案被告
    黃揚武前往甲○○經營之店內，目的在於催討上開受委託之
    債務乙情，顯然已事先知情。
(三)、又，被告黃揚武於偵訊時均供承：伊有跟丙○○說要去討債
    ，丙○○也知道有人委託伊去討債等語（見偵查卷第10頁）
    ，而被告丙○○於警詢時亦供稱：是黃揚武要伊載到雯蒨藝
    術美甲技術學院找老闆詢問債務問題等語（見警詢卷第7頁
    ）。由此益徵被告丙○○隨同被告黃揚武前去找告訴人甲○○時，已知悉被告黃揚武之目的在催討債務無訛。被告丙○○於96年6月25日原審雖辯稱：當天伊到店內，甲○○說是
    不是要錢，伊說伊不是，那時伊才知道是為了錢的事，是黃
    揚武要向甲○○要錢云云，與其自己之前警詢所述及同案被
    告黃揚武所述完全不符，所辯顯非可取。
(四)、按犯意之聯絡，並不限於事前有所謀議，即僅於行為當時有
    共同犯意之聯絡者，亦屬之，且其表示之方法，亦不以明示
    通謀為必要，即相互間有默示之合致，亦無不可。最高法院
    85年度台上字第5469號判決可資參照。本件被告黃揚武出言
    恐嚇告訴人甲○○之際，被告丙○○僅坐在旁並未出言等情
    ，固據依證人甲○○、李帝龍、張雲琪在原審證述在卷。然
    被告丙○○不僅知悉被告黃揚武前去找告訴人甲○○係欲催
    討債務，且當天二次共同前往，二次均共同進入告訴人甲○○之營業處所，是實難僅憑被告丙○○在案發現場未替黃揚
    武出言幫腔，即謂被告丙○○與被告黃揚武間無恐嚇之犯意
    聯絡。
(五)、綜上，被告丙○○所辯無非卸責之詞，不足採信。本件事證
    明確，被告丙○○恐嚇犯行應堪認定，自應依法論科。
二、核被告丙○○所為，係犯刑法第305條之恐嚇危害於安全罪
    。被告丙○○與同案被告黃揚武就上開恐嚇犯行，有犯意聯
    絡與行為分擔，俱應論以共同正犯。被告丙○○前曾犯竊盜
    、違反毒品危害防制條例等罪，竊盜部分經臺灣彰化地方法
    院於90年8月16日以90年度易字第1038號判決有期徒刑二年
    ，經上訴後，復撤回上訴確定；另因違反毒品危害防制條例
    部分（施用第二級毒品），經同院於90年8月16日以90年度
    易字第693號判決有期徒刑十月確定，嗣兩罪更定其應執行
    刑有期徒刑二年八月（起訴書誤載為上開竊盜罪與同院91
    年度訴字第954號所判處之徒刑，合併定其應執行刑）。又
    因違反毒品危害防治條例案件，經同院於91年9月13日以91
    年度訴字第954號判決有期徒刑九月（施用第一級毒品，此
    部分起訴書漏載）、十月（施用第二級毒品），並定應執行
    刑有期徒刑一年五月確定。嗣上開所處刑期接續執行，於94
    年12月28日縮短刑期假釋出監，甫於95年11月29日保護管束
    期滿，未經撤銷假釋視為執行完畢各節，有臺灣高等法院被
    告前案紀錄表及臺灣臺中地方法院檢察署刑案資料查註紀錄
    表各一份在卷可按，其於受有期徒刑執行完畢後五年以內故
    意再犯本案有期徒刑以上之罪，為累犯，應依法加重其刑。
三、原審疏未詳查，遽為被告丙○○無罪之諭知，尚有未恰。檢
    察官上訴意旨，認被告丙○○涉犯上開恐嚇危害安全罪，指
    摘原判決不當，為有理由，自應由本院撤銷改判。爰審酌被
    告犯罪之動機、目的、手段、所生危害，及被告丙○○於本
    件犯行中屬次要角色，而主要實施恐嚇者之黃揚武經原審判
    處有期徒刑五月，有原審判決在卷可查（見原審卷第303 頁
    ），暨被告丙○○犯罪後否認犯罪，態度欠佳等一切情狀，
    量處如主文第二項所示之刑，並諭知易科罰金之折算標準，
    以資懲儆。又被告丙○○本案犯罪時間，在96年4月24日以
    前，其所犯之罪，合於減刑條件，應依中華民國九十六年罪
    犯減刑條例第2條第1項第3款、第7條、第9條規定，減其宣
    告刑期二分之一，並諭知易科罰金之折算標準。
據上論結，應依刑事訴訟法第369條第1項前段、第364條、第299
條第1項前段，刑法第28條、第305條、第第47條第1項、第41條
第1項前段，刑法施行法第1條之1，中華民國九十六年罪犯減刑
條例第2條第1項第3款、第7條、第9條，判決如主文。
本案經檢察官乙○○到庭執行職務。
中　　華　　民　　國　　96　　年　　12　　月　　20　　日
            刑事第八庭  審判長法　官　羅　得　村
                              法　官　張　靜　琪
                              法　官　陳　宏　卿
上列正本證明與原本無異。
不得上訴。
                              書記官　柯　孟　伶
中　　華　　民　　國　　96　　年　　12　　月　　20　　日
【附錄論罪科刑法條】
刑法第305 條：（恐嚇危害安全罪）
以加害生命、身體、自由、名譽、財產之事，恐嚇他人致生危害
於安全者，處二年以下有期徒刑、拘役或三百元以下罰金。
